【裁判字號】    95,重訴,32
【裁判日期】    951002
【裁判案由】    詐欺等
【裁判全文】
臺灣板橋地方法院刑事裁定              95年度重訴字第32號
公  訴  人  臺灣板橋地方法院檢察署檢察官
被      告  戊○○
                      樓
上  一  人
選任辯護人  許進德律師
            蘇夏曦律師
被      告  丑○○
上  一  人
選任辯護人  江燕偉律師
            許進德律師
            蘇夏曦律師
被      告  玄○○
上  一  人
選任辯護人  許進德律師
            蘇夏曦律師
被      告  未○○
上  一  人
選任辯護人  趙建和律師
被      告  癸○○
            壬○○
            丁○○
            辛○○
            甲○○
            戌○○
上  一  人
選任辯護人  張睿文律師
            吳忠德律師
被      告  乙○○
                      園鄉戶政事務所）
            宙○○
            亥○○
                      弄21號.
            巳○○
上  一  人
選任辯護人  張昱裕律師
被      告  子○○
            寅○○
            己○○
            卯○○
上四人共同
選任辯護人  邱雅文律師
被      告  酉○○
                      號
            辰○○
            宇○○
            Ａ○○
上  一  人
選任辯護人  歐宇倫律師
被      告  丙○○
            申○○
            庚○○
            午○○
            天○○
            黃○○
            地○○
上列被告等因詐欺等案件，經檢察官提起公訴（93年度偵字第18
02號、93年度偵字第10272 號、94年度偵字第8082號），本院裁
定如下：
    主  文
檢察官應於本裁定送達後拾日內補正起訴事實、被告犯罪之證據
並指出證明之方法。
    理  由
一、按起訴書應記載犯罪事實及證據並所犯法條；起訴或其他訴
    訟行為，於法律上必備之程式有欠缺而其情形可補正者，法
    院應定期間，以裁定命其補正；又檢察官就被告犯罪事實，
    應負舉證責任，並指出證明之方法。法院於第一次審判期日
    前，認為檢察官指出之證明方法顯不足認定被告有成立犯罪
    之可能時，應以裁定定期通知檢察官補正，逾期未補正者，
    得以裁定駁回起訴，刑事訴訟法第264 條第2 項第2 款、第
    274 條、161 條第1 項、第2 項分別定有明文。
二、本件檢察官以被告等人分別涉犯刑法第215 條、同法第216
    條、同法第340 條及稅捐稽徵法第41條、第43條第2 項、商
    業會計法第71條第1 項第1 款等罪嫌，提起公訴；並提出如
    起訴書證據清單所示之45項證據資為證據方法。
三、就公訴意旨認：「歡鎂公司負責人戊○○、副總經理丑○○
    、副理玄○○等為圖詐領退稅款之不法利益，而設立皇資公
    司、鳳研公司、巨歷公司、軍華公司、大可以公司、彩研公
    司、青藍公司等子公司，由員工子○○擔任大可以公司、彩
    研公司等負責人，另與未○○共謀，將透平輪機股份有限公
    司及高上賀有限公司名稱辦理變更登記為康學公司、龍謙公
    司，並由員工玄○○等擔任負責人，前開公司均不在址營業
    ，亦無營業事實，惟先以彩研公司等名義，將高單價光碟軟
    體外銷出口至由丑○○設立之香港港新集團（KUN SINGROUP
    ）及朗際集團（COSTLY GROUP）等，再向龍謙公司、康學公
    司、皇資公司等進貨，其外銷金額即可以沖抵進貨，進而向
    稅捐單位申請退稅，自90年1 月至92年4 月間，計退稅新臺
    幣（下同）九千三百八十一萬六千六百九十七元（參起訴書
    附件一）。上述公司，以高單價光碟軟體名義出口至香港港
    新集團及朗際集團之貨款均由歡鎂公司以港新集團名義先匯
    至彩研公司等，再由彩研公司回流至歡鎂公司。」等犯罪事
    實部分，經查：
    (一)就犯罪事實不明確部分：
      1.本件起訴書所列之附件一，僅記載「公司名稱及日期」
        、「應稅銷售額」、「零稅率銷售額」、「申請退稅額
        」、及「實際退稅額」等欄位，就上開犯罪事實中所稱
        「假外銷真退稅」之確實時間、地點、筆數、金額乃至
        資金流向等項目並無任何記載，犯罪事實顯然並不明確
        。
      2.依起訴書本人所載檢察官所認定被告等人之犯罪時間係
        自90年1 月間起至92年4 月間止，惟對應上開犯罪事實
        之附件一，其所列之犯罪時間卻係自90年8 月間起至92
        年4 月間止，前後顯有矛盾之處。檢察官自有加以確定
        之必要，以利被告之攻擊防禦。
      3.上開起訴書所載之犯罪事實中，檢察官指稱涉及參與此
        部分「假外銷真退稅」犯行之本國公司包括：歡鎂公司
        、皇資公司、鳳研公司、巨歷公司、軍華公司、大可以
        公司、彩研公司、青藍公司、康學公司、龍謙公司等10
        間公司；惟遍查前揭起訴書附件一所記載之公司，僅有
        歡鎂公司、皇資公司、巨歷公司、軍華公司、彩研公司
        、康學公司及龍謙公司等7 間公司，並無任何有關鳳研
        公司、大可以公司及青藍公司等3 間公司涉及此部分犯
        行之退稅稅額記錄，是起訴書所記載之事實前後顯有矛
        盾之處，檢察官自有加以確定之必要。
      4.起訴意旨又認：配合被告等人為此部分「假外銷真退稅
        」之國外公司為香港港新集團（KUN SIN GROUP） 及朗
        際集團（COSTLY GROUP）「等」，惟被告等人所為外銷
        之公司究係僅有香港港新集團及朗際集團二者，或另有
        其他公司，檢察官並未釋明，其所指犯罪事實並不明確
        。
      5.綜上所述，起訴書就此部分犯罪事實，尚有未記載完足
        之處，爰依刑事訴訟法第274條之規定，裁定命補正。
    (二)未指出證明方法部分：起訴書所載上開犯罪事實中，所指
      參與本案之「香港港新集團」，本院遍查起訴書證據清單
      所列之45項證據，並無任何證據可以證明被告等所設立上
      揭公司等與該「香港港新集團」有何銷貨往來情形，自更
      無從查證上揭公司與該「香港港新集團」確實之「假外銷
      」金額為何；另檢察官認被告等以彩研公司「等」名義將
      高單價光碟軟體外銷，惟前揭證據清單中僅有編號第45項
      提及彩研公司出口予朗際集團之匯款資料，此外即無任何
      其他公司外銷之紀錄，是起訴書就附件一所指其他公司假
      外銷之犯罪事實，並未提出任何證據方法以資證明；另公
      訴意旨所指上述外銷之貨款均係由歡鎂公司以港新集團名
      義匯至彩研公司等部分，均未於起訴書中指出此部資金流
      向之證明方法。綜上，爰依刑事訴訟法第161 條第2 項裁
      定命補正。
四、公訴意旨有關：「戊○○等人虛設皇資公司、鳳研公司、龍
    謙公司、康學公司、巨歷公司、軍華公司、大可以公司、彩
    研公司、青藍公司等子公司，由丑○○、玄○○等指示歡欽
    公司員工甲○○、許碧雲、徐寧壎、許惠欣、闕渟穎、林瑞
    娟、依丑○○及玄○○事先預設當月營業額及銷貨款，再依
    指示製作不實會計帳冊及開立進銷項統一發票，做為子公司
    進、銷貨憑證，以製造交易假象；另依玄○○指示員工楊靜
    雯、黃靜宜、鄭英君、王依雯設計CD光碟封面名稱，再依自
    己創意設計底稿，交由玄○○與新旭公司簽訂不實軟體授權
    書，虛開鉅額發票，進行逃漏稅捐及詐領退稅款，計虛開進
    項發票一百億零四千八百八十一萬一千五百三十八元，銷項
    發票七十六億零四百六十四萬六千三百六十二元（參起訴書
    附件二）。」、「戊○○、丑○○等為掩飾其虛開發票，詐
    領退稅款不法行為，與月光燈公司負責人巳○○、忠友公司
    負責人酉○○、冠絃公司負責人張坤峰等共謀，由丑○○設
    定歡鎂公司之子公司及月光燈公司、忠友公司、冠絃公司等
    每月營業額，再由丑○○指示歡鎂公司員工甲○○等虛開歡
    鎂公司、龍謙公司、康學公司等進出貨單及進、銷項發票，
    復在銀行重覆存提款項作為資金證明，掩飾不實交易，虛增
    歡鎂公司等子公司及月光燈公司、忠友公司、冠絃公司營業
    額，達到交易假象，戊○○等以銷售額百分之一至百分之三
    不等款項支付月光燈公司、忠友公司、冠絃公司等作為佣金
    。」、「戊○○與癸○○、壬○○等為圖不法，共同向主動
    國際公司實際負責人宙○○購買主動國際公司、主動創意公
    司、萬國發展公司、梅寶納公司，於92年5 月間，交予丁○○（癸○○前妻）約5 、60片光碟及2 、30封信封袋，癸○○再指示丁○○、辛○○（癸○○之妹）等，以華傑公司等
    名義，利用快遞方式寄送光碟軟體至歡鎂公司等（如丁○○
    扣押物及筆錄），復由丁○○、辛○○等以主動國際公司、
    梅寶納公司、麗偉鑫碁公司、萬國發展公司、新旭公司、永
    魁公司、深深公司、發弘公司、主動創意公司等名義至銀行
    以當日存提70至120 萬元，充作進銷項貨款，形成交易假象
    ，並虛開發票虛增營業額詐領退稅款。」等犯罪事實部分，
    經查：
    (一)就犯罪事實不明確部分：
      1.本件起訴書附件二之記載僅有「公司名稱」、「虛列進
        項」、「虛開銷項」、「日期」、「總計」等欄位，惟
        其中「日期」欄位有半數以上均屬空白，是起訴書就被
        告等犯罪事實中，最基本之犯罪時間亦未能確定，其所
        起訴之犯罪事實自嫌欠缺明確性，檢察官容有詳予補正
        之必要。
      2.上開起訴事實中係認：被告戊○○等人虛設皇資公司、
        鳳研公司、龍謙公司、康學公司、巨歷公司、軍華公司
        、大可以公司、彩研公司、青藍公司等9 間子公司，製
        作不實之進、銷貨憑證，製造交易假象，並與新旭公司
        簽訂不實之授權書；又除上開歡鎂公司之子公司及新旭
        公司外，尚有月光燈公司、忠友公司、冠弦公司等3 間
        公司參與虛開發票之犯行，並從中賺取佣金；另戊○○
        與癸○○等人又以主動國際公司、主動創意公司、梅寶
        納等3 間公司利用華傑公司名義作虛偽出貨，再由被告
        丁○○、辛○○等以主動國際公司、梅寶納公司、麗偉
        鑫碁公司、萬國發展公司、新旭公司、永魁公司、深深
        公司、發弘公司、主動創意公司名義至銀行存提款製造
        交易假象等等。惟查：檢察官於附件二內所列涉及此部
        分犯罪事實之公司，除前揭公司外，尚包含：精圓公司
        、百成行公司、揚崴公司、寶閣公司、天喜豐公司、泰
        方公司、如訊公司、德穎公司、久陽公司、德捷公司、
        訊碟公司、軸新公司、宏陽泰公司及上北公司等14家公
        司，則此14家公司與上開起訴事實有何關聯？何以列於
        附件二之內？又此14家公司之進、銷貨紀錄何以得列入
        檢察官上揭起訴事實內？公訴意旨又何能將此14家公司
        之進、銷貨金額列入被告等人逃漏稅捐及詐領退稅金額
        之加總？凡此檢察官未置一詞予以說明，其起訴事實顯
        然不明確。
      3.被告丙○○前因違反稅捐稽徵法等罪名，經臺灣臺中地
        方法院於92年5 月26日以92年度訴字第533 號判決有罪
        確定，並因擔任深深科技有限公司之負責人，違反稅捐
        稽徵法等犯行，經臺灣省北區國稅局函送臺灣臺北地檢
        署偵辦，經該署以移送事實為前開確定判決既判力效力
        所及為由，而以95年度偵字第5996號為不起訴處分；另
        被告庚○○亦因自90年間擔任主動創意行銷有限公司之
        負責人，違反稅捐稽徵法等犯行，經臺灣省北區國稅局
        函送臺灣士林地方法院檢察署偵辦，亦經該署檢察官認
        罪嫌不足，而以95年度偵字第3438號為不起訴處分。查
        本件公訴意旨亦認被告丙○○係擔任深深公司之負責人
        、被告庚○○係擔任主動創意公司之負責人，渠二人有
        違反稅捐稽徵法等罪之犯行，惟起訴書內容並未就被告
        丙○○、庚○○所為犯罪事實之時間、地點、行為態樣
        明確記載，致本院無從判斷本件公訴意旨所認被告丙○○、庚○○二人之犯罪事實與渠二人前開分別經判決確
        定或不起訴處分之犯罪事實有無同一性，此攸關本件起
        訴部分應為實體審理與否，起訴事實容有明確化之必要
        。
      4.綜上所述，起訴書就上揭犯罪事實，尚有未記載完足之
        處，爰依刑事訴訟法第274 條之規定，裁定命補正。
    (二)未指出證明方法部分：起訴書僅於附件記載上揭數十間公
      司有「虛列進項」、「盜開銷項」之金額（並無日期），
      惟就各該金額係如何計算，其認定所憑之證據何在？本院
      查起訴書證據清單所載之45項證據中，其中編號39、42、
      43 ， 係空白之發票、請款單、出貨單及送貨單，該等單
      據、書證既係空白，自無從憑以推算上開數額為何。另編
      號41 「 扣案之軍華公司華泰銀行支票本」僅能證明軍華
      公司之票據往來情形；編號45「彩研公司報關出口匯入款
      項清查資料」，至多僅能用以說明彩研公司外銷部分之資
      金往來，無法據以推算其餘數十間公司之往來金額；至編
      號47之「扣案之帳證資料」，其待證事實僅為「歡鎂公司
      提出於財政部國稅局汐止分處之發票存根及各項憑證」，
      綜上以觀，起訴書所舉證據方法無一可以證明公訴意旨如
      附件二所認定數十間公司間、總計200 餘筆往來金額之依
      據為何？本院遍查卷內所有證據資料，亦查無確實證據可
      以推算如附件二所示犯罪事實之金額。綜上各項犯罪事實
      ，檢察官均未於起訴書中指出其證明方法，爰依刑事訴訟
      法第161 條第2 項裁定命補正。
五、綜上所述，爰依刑事訴訟法第161 條第2 項、第274 條裁定
    如主文。
中    華    民    國    95    年    10    月    2     日
                  刑事第五庭審判長法  官  陳坤地
                                  法  官  李麗珠
                                  法  官  許映鈞
以上正本證明與原本無異。
本件不得抗告。
                                  書記官  呂苗澂
中    華    民    國    95    年    10    月    2     日


司法院資訊處製作；財團法人民間司法改革基金會備份。
